ACORDAO-COMPLETO-2504709

ACÓRDÃO DE RELAÇÃO

ACÓRDÃO DE RELAÇÃO 2233/2021 ATA 37/2021 - PLENÁRIO

Acórdão 2233/2021-TCU-Plenário
Considerando tratar-se de Denúncia sobre possíveis irregularidades ocorridas no Pregão Presencial 15/2020, promovido pelo Consórcio Intermunicipal de Saúde da Rede de Urgência do Norte de Minas (Cisrun) , que deu origem ao Contrato 68/2020 (Peça 27, p.23 a 33) , tendo por objeto a contratação de empresa especializada em serviços de locação de solução integrada, com fornecimento de equipamentos, suporte e manutenção, para atender demanda do Cisrun/Samu Macronorte - Montes Claros/MG, conforme consta do edital de convocação, à Peça 13, p. 2.
	Considerando que, a Denúncia, em suma assevera que o Cisrun, ao realizar o Pregão Presencial 15/2020 na forma presencial, e não eletrônica, e tendo optado pela aquisição de seu objeto no modo integralizado, e não por módulos, contribuiu para restringir a competitividade do certame, ao qual compareceu apenas um licitante (Peça 1) ;
	Considerando que, objetivando o saneamento dos autos, nos termos do Despacho da relatoria deste processo (Peça 33) , foi proposta ao Cisrun a construção participativa da deliberação deste Tribunal, conforme as disposições contidas no art. 14 da Resolução-TCU 315/2020, bem como o previsto nas Normas de Auditoria (NAT) , referente aos comentários dos gestores, no que se aplica a representações e denúncias, foi encaminhado ao Cisrun a proposta de construção participativa da deliberação deste Tribunal (Peça 34) , cujas respostas apresentadas (Peça 36) , foram analisadas tópico a tópico, nos itens 6 a 37, da instrução à Peça 42; 
	Considerando que a Selog concluiu, em essência, que:
	a) não havendo elementos que indiquem sobrepreço ou desvio de recursos, deve ser determinado ao Cisrun que se abstenha de prorrogar o Contrato 68/2020, derivado do Pregão Presencial 15/2020, e que, de forma prévia e tempestiva à expiração da vigência do termo contratual em vigor, adote as medidas necessárias com vistas à realização de novo procedimento de licitação, escoimado das irregularidades identificadas nestes autos;
	b) quanto à utilização do pregão presencial no lugar do pregão eletrônico, registra que o Decreto Estadual/MG 44.786/2008, vigente à época do certame, já estipulava o formato como preferencial e o Decreto Estadual/MG 48.012/2020, posterior ao certame, tornou obrigatória a forma eletrônica no âmbito do Estado de Minas Gerais. Independentemente dessa questão, entende restar patente que a utilização do pregão presencial no lugar do pregão eletrônico, restringiu indevidamente a competitividade do certame, tendo acudido ao Pregão Presencial 15/2020 apenas uma licitante, em desacordo com o princípio da seleção da proposta mais vantajosa para a administração;
	c) entende que as alegações trazidas aos autos pela unidade jurisdicionada atende em parte à demanda deste Tribunal, sugerindo, com fundamento no art. 9º, inciso I, da Resolução - TCU 315/2020, com vistas à prevenção de outras ocorrências semelhantes, que se dê ciência ao Cisrun de que a ausência de justificativas circunstanciadas para a não adoção do pregão, na forma eletrônica, resulta em afronta ao art. 1º do Decreto Estadual/MG 48.012/2020 e art. 17 da Lei 14.133/2021 (novo estatuto das licitações) ;
d) no que se refere ao não parcelamento do objeto, entende satisfatórios os esclarecimentos fornecidos pelo Cisrun quanto à inviabilidade técnica de contratação parcelada do objeto, sem prejuízo de propor que se dê ciência à entidade de que, em casos similares, justifique suficientemente no edital do certame a inviabilidade técnica e operacional do parcelamento do objeto, como orienta a jurisprudência deste Tribunal, consolidada no enunciado da Súmula TCU 247, ante as disposições contidas nos arts. 3º, § 1º, inciso I, e 23, §§ 1º e 2º, da Lei 8.666/1993, e dos arts. 18, VIII; 40, V, "b"; e 47, II e § 1º, da Lei 14.133/2021.
Considerando que, diante da análise efetivada, a Selog sugere que se conheça da Denúncia para, no mérito, considerá-la parcialmente procedente, sem prejuízo da determinação e das ciências que propõe sejam endereçadas à unidade jurisdicionada;
	Considerando adequadas as conclusões e propostas apresentadas pela unidade técnica nas instruções e pareceres às Peças 42 e 43, 
	Os ministros do Tribunal de Contas da União, reunidos em Sessão de Plenário, ACORDAM, por unanimidade, com fundamento nos artigos 1º, inciso XVI;  43, inciso I; e 53 da Lei 8.443/92, c/c os artigos 1º, inciso XXIV; 15, inciso I, alínea "p"; 143, inciso III; 234, 235, todos do Regimento Interno e no art. 103, § 1º, da Resolução - TCU 259/2014, em conhecer da presente Denúncia para, no mérito, considerá-la parcialmente procedente, bem como determinar o seu arquivamento, sem prejuízo de se efetivar as determinações propostas, de acordo com os pareceres emitidos nos autos, devendo-se dar ciência aos interessados.
1. Processo TC-Processo 026.830/2020-5 (DENÚNCIA) 
	1.1. Responsável: Identidade preservada (art. 55, caput, da Lei n. 8.443/1992) 
	1.2. Interessado: Identidade preservada (art. 55, caput, da Lei n. 8.443/1992) 
	1.3. Órgão/Entidade: Consorcio Intermunicipal de Saúde da Rede de Urgência do Norte de Minas
	1.4. Relator: Ministro Aroldo Cedraz
	1.5. Representante do Ministério Público: não atuou
	1.6. Unidade Técnica: Secretaria de Controle Externo de Aquisições Logísticas (Selog) .
	1.7. Representação legal: não há.
	1.8. Determinações/Recomendações/Orientações: 
	1.8.1. determinar ao Consórcio Intermunicipal de Saúde da Rede de Urgência do Norte de Minas (Cisrun) , com fundamento no art. 4º, inciso II da Resolução - TCU 315/2020, que se abstenha de realizar nova prorrogação do Contrato 68/2020, derivado do Pregão Presencial 15/2020, medida cujo cumprimento será verificado pelo TCU, para o que deve a entidade observar as seguintes medidas:
	1.8.1.1. promover, em caso de necessidade de nova contratação, e de forma prévia e tempestiva à expiração da vigência do termo ora em vigor, as medidas necessárias com vistas à realização de novo procedimento de licitação, escoimado das irregularidades identificadas nestes autos, atinentes à inobservância do art. 2º, § 1º, do Decreto Estadual/MG 44.786/2008 e arts. 3º, § 1º, inciso I, e 23, §§ 1º e 2º, da Lei 8.666/1993;
	1.8.1.2. informar a este Tribunal, no prazo de 45 (quarenta e cinco) dias contados da data de conhecimento da deliberação, as medidas adotadas e as previstas para cumprimento do ora determinado;
	1.8.2. dar ciência ao Consórcio Intermunicipal de Saúde da Rede de Urgência do Norte de Minas (Cisrun) , com fundamento no art. 9º, inciso I, da Resolução - TCU 315/2020, sobre as seguintes impropriedades/falhas, identificadas no Pregão Presencial 15/2020, para que sejam adotadas medidas internas com vistas à prevenção de outras ocorrências semelhantes:
	1.8.2.1. ausência de justificativas circunstanciadas para a não adoção do pregão, na forma eletrônica, no tocante ao Pregão Presencial 15/2020, que deu origem ao Contrato 68/2020, como determina o art. 2º, § 1º, do Decreto Estadual/MG 44.786/2008 e art. 17 da Lei 14.133/2021 (novo estatuto nacional de licitações e contratos administrativos) ; e
	1.8.2.2. ausência de justificativas circunstanciadas para a não adoção do parcelamento do objeto no tocante ao Pregão Presencial 15/2020, que deu origem ao Contrato 68/2020, como orienta a jurisprudência deste Tribunal, consolidada no enunciado da Súmula TCU 247, diante do disposto nos arts. 3º, § 1º, inciso I, e 23, §§ 1º e 2º, da Lei 8.666/1993 e arts. 18, VIII; 40, V, "b"; e 47, II e § 1º, da Lei 14.133/2021;
	1.8.3. levantar o sigilo que recai sobre as peças destes autos, à exceção daquelas que contenham informação pessoal do denunciante, nos termos dos arts. 104, § 1º, e 108, parágrafo único, da Resolução-TCU 259/2014;
	1.8.4. informar ao Consórcio Intermunicipal de Saúde da Rede de Urgência do Norte de Minas (Cisrun) e ao denunciante o teor da presente deliberação, salientando que a referida decisão pode ser acessada, também, por meio do endereço eletrônico www.tcu.gov.br/acordaos;
	1.8.5. arquivar os presentes autos, nos termos do art. 169, V, do Regimento Interno deste Tribunal.

AROLDO CEDRAZ

não há.

Não atuou

DENÚNCIA (DEN)

Secretaria de Controle Externo de Aquisições Logísticas (Selog).